【裁判字號】    97,訴,504
【裁判日期】    970417
【裁判案由】    搶奪等
【裁判全文】
臺灣高雄地方法院刑事判決               97年度訴字第504號
公  訴  人  臺灣高雄地方法院檢察署檢察官
被      告  丙○
                    現在高雄壽.
上列被告因搶奪等案件，經檢察官提起公訴（96年度偵字第3535
1 號），本院判決如下：
    主  文
丙○犯竊盜罪，累犯，處有期徒刑伍月。又犯搶奪罪，累犯，處
有期徒刑壹年貳月。應執行有期徒刑壹年陸月。
    事  實
一、丙○前於民國95年間，因搶奪案件，經本院以95年度訴字第
    4532號判決判處有期徒刑9 月確定，再經本院以96年度聲減
    字第1371號裁定減刑為有期徒刑4 月15日，於96年7 月16日
    執行完畢出監。
二、丙○於96年12月6 日下午3 時許，向友人黎氏秋草借得蕭中
    原所有車牌號碼TWT-123 號輕型機車後，即騎車外出，嗣於
    96年12月7 日凌晨0 時25分前某時，行經高雄市楠梓區○○
    ○街95巷1 之3 號時，因見戊○○（起訴書誤載為盧凱）所
    有車牌號碼YCU-599 號重型機車停放在該處對面菜市場騎樓
    內，遂意圖為自己不法之所有，先將原騎用之輕型機車停放
    該處附近，再持該機車鑰匙，啟動戊○○所有上開機車，得
    手後騎乘離去。96年12月7 日凌晨0 時25分許，丙○騎乘上
    開竊得之機車，行經高雄市○○區○○路346 號前，見乙○
    獨自行經該處，遂意圖為自己不法之所有，騎乘贓車自乙○
    後方接近，趁索容不及防備，徒手搶奪乙○所有背掛在肩上
    之皮包1 個【內有居留證、健保卡、兆豐國際商業銀行（下
    稱兆豐銀行）金融卡各1 張及嬌生牌爽身粉1 瓶等物】得逞
    。嗣於同日凌晨1 時許，丙○將上開竊得機車停放在高雄市
    楠梓區楠梓西巷47弄口，並站立在該贓車旁，形跡可疑，為
    警趨前盤查，丙○旋即逃逸，經警在高雄市楠梓區○○○街
    95 巷 口逮捕，除在上開贓車前方置物籃中，扣得乙○遭搶
    之嬌生品牌爽身粉1 瓶外，另丙○復自身上取出乙○遭搶之
    兆豐銀行金融卡1 張，因而查獲上情。
三、案經高雄市政府警察局苓雅分局報告臺灣高雄地方法院檢察
    署檢察官偵查起訴。
    理  由
一、證據能力部分：本判決後述所引用之證據資料，其中傳聞證
    據部分，縱無刑事訴訟法第159 條之1 至第159 條之4 或其
    他規定之傳聞證據例外情形，亦因檢察官及被告或同意可作
    為證據使用，或未聲明異議，依刑事訴訟法第159 條之5第1
    項、第2 項之規定，本院審酌該證據作成之情況，認為適當
    ，應得為證據。
二、訊據被告丙○否認有何竊盜、搶奪犯行，辯稱：未竊取戊○
    ○所有車牌號碼YCU-599 號重型機車，案發當日，伊係向友
    人黎氏秋草借得車牌號碼TWT-123 號輕型機車騎用；而乙○
    所有之兆豐銀行金融卡，係伊於96年12月7 日凌晨，散步行
    經高雄市楠梓區媽祖廟對面某電器行前即高雄市○○區○○
    路與興楠路交岔路口處，在該處路旁拾獲等語。經查：
（一）被害人乙○於96年12月7 日凌晨0 時25分許，行經高雄市
      楠梓區○○路346 號前，遭人騎乘機車，自其後方搶奪所
      有背掛在肩上之皮包（內有居留證、健保卡、兆豐銀行金
      融卡各1 張及嬌生牌爽身粉1 瓶等物）。又被害人戊○○
      於96年12月5 日晚上11時許，將所有車牌號碼YCU-599 號
      重型機車停放在高雄市楠梓區○○○街95巷1 之3 號對面
      菜市場騎樓內，其後即未再使用，96年12月7 日晚上，亦
      未將該機車出借他人使用，惟該機車於96年12月7 日凌晨
      1 時許，為警在高雄市楠梓區楠梓西巷47弄巷口發現，當
      時該車引擎呈剛熄火之發熱狀態。嗣被告遭逮捕後，警方
      在上開機車前方置物籃中，扣得乙○所有遭搶之嬌生牌爽
      身粉1 瓶；且被告復自身上取出乙○所有遭搶之兆豐銀行
      金融卡1 張等情，業據證人即被害人戊○○、乙○；證人
      即本件查獲員警甲○○分別於警詢及本院審理中證述明確
      （見警卷第8 頁倒數第9 行至第9 頁倒數第15行、第12頁
      第2 至12行、本院卷第63頁第4 至12行、第64頁倒數第3
      行至第65頁第3 行、第65頁第15至17行、第68頁第16行至
      第70頁第7 行）。此外，並有搜索扣押筆錄、扣押物品目
      錄表、現場照片、贓物認領保管單等資料在卷可資佐證（
      見警卷第18至20、33至36、40頁）。是被害人戊○○所有
      上開機車失竊及被害人乙○遭搶之事實，均堪認定。
（二）又本件查獲經過，業據證人甲○○於本院審理中證陳：96
      年12月7 日凌晨，與員警丁○○擔任巡邏勤務，同日凌晨
      1 時許，行經惠楠公園與楠梓西巷47弄口附近，發現被告
      緊靠站立在YCU-599 號重型機車旁，因時值凌晨，且該處
      均停放汽車，旁邊僅停放機車1 部，見被告行跡可疑，依
      伊經驗，直覺被告似要竊取機車，便回頭盤查，被告見及
      警方，隨即沿高雄市楠梓區楠梓西巷47弄往東方向逃逸，
      伊與丁○○分頭追緝，在楠梓路72號前發現被告，便下車
      徒步追逐，被告自楠梓路72號、74號間之防火巷向東逃跑
      ，至楠梓東街後，再轉北向，嗣在楠梓東街95巷口，被告
      自行跌倒，當時被告表示因害怕通緝而逃跑，並自行從口
      袋中取出兆豐銀行金融卡1 張，被告表示跑到楠梓東街95
      巷，係欲騎承車牌號碼TWT-123 號輕型機車，經伊當場查
      證該車，發現引擎冷卻，研判至少有一段時間未經發動騎
      乘，而伊前往惠楠公園與楠梓西巷47弄口即被告原先站立
      之地點，發現車牌號碼YCU-599 號重型機車停放該處，且
      引擎發熱，係發動騎乘剛熄火之狀態，該車前置物籃放置
      嬌生牌爽身粉1 瓶；經查該車車主為戊○○，住楠梓東街
      95巷1 之3 號7 樓即被告將車牌號碼TWT-123 號輕型機車
      停放地點之公寓樓上。經查證後，發現被告所使用車牌號
      碼TWT-123 號輕型機車之鑰匙，可用以開啟發動車牌號碼
      YCU-599 號重型機車，因在發現被告前，勤務中心已通報
      於96年12月7 日0 時25分，在高雄市○○區○○路346 號
      前，發生搶奪案件，被害人乙○遭1 名騎乘機車之男子搶
      奪身上皮包1 個，皮包內有居留證、兆豐銀行金融卡，嬌
      生牌爽身粉1 瓶等物，便通知乙○前往派出所指認，經乙
      ○指認後，被告自身上取出之兆豐銀行金融卡，及放置在
      車牌號碼YCU-599 號重型機車前置物籃內之嬌生牌爽身粉
      ，均係乙○遭搶之物品等語綦詳（參本院卷第62頁倒數第
      4 行至66頁第17行）。且證人乙○亦於本院審理中證述：
      遭搶後，經警通知前往警局指認，因持扣案ICBC（即中國
      商銀英文縮寫，中國商銀已於95年8 月21日與交通銀行合
      併組成兆豐銀行）金融卡前往自動櫃員機操作，輸入其所
      使用之金融卡密碼，可以操作使用，且嬌生品牌爽身粉背
      面有出賣店家名稱，故可指認上開扣案物品為伊所有遭搶
      之物等語（參本院卷第69頁倒數第1 行至第70頁第7 行）
      。被告雖以前開情詞置辯，惟本院審酌：
     1、被告固於本院審理中辯稱：因在電話中與女友黎氏秋草
        吵架，無意返回居處，故一面步行，一面撥打電話，直
        至為警查獲前約5 至10分鐘前，尚使用門號0000-00000
         0號行動電話與黎氏秋草所使用之門號0000-000000 號
        行動電話聯絡。之後見及警方隨即逃跑，係因案通緝，
        始害怕逃逸，被害人乙○之金融卡係伊自楠梓東街一面
        行走，一面講電話，步行至提款機旁，見及1 張提款卡
        ，便撿起來等語（參本院卷第48、75、76頁）。然依卷
        附門號0000-000000 號行動電話通聯紀錄顯示（參本院
        卷第27頁），該門號行動電話自96年12月6 日晚上11時
        24分許起至翌日上午4 時57分許止，均未對外通話。如
        被告曾在行動電話通話中，與黎氏秋草發生爭執，不至
        於自96年12月6 日晚上11時24分許起至翌日上午4 時57
        分許，期間全無通聯紀錄，則被告前開關於停車原因及
        撿拾金融卡之辯詞，已非無疑。
     2、又被告於警詢及本院審理時供陳：案發當時係居住在高
        雄市○○區○○街97號8 樓，伊將機車停放在高雄市楠
        梓區○○○街95巷1 之3 號，該大樓內並無認識之人，
        該處距離伊住處步行約5 分鐘等語（參本院卷第75頁倒
        數第2 行至第76頁第1 行；警卷第3 、5 頁）。如被告
        確實意在散步，且停放機車之處距離其當時居處甚為接
        近，衡情應得先將機車妥善停放在居處樓下，再行外出
        散步，又豈會將所騎用之機車無端停放在離住處不遠處
        ，即下車散步，實與常情不符。
     3、再者，被告係因緊鄰站立在戊○○所有機車旁，而該車
        引擎仍然發熱，呈剛熄火狀態，而為巡邏員警認為可疑
        之事實，業據證人甲○○證述如前。如被告係單純散步
        ，當行經前開機車旁時，應呈現步行之狀態，不會在該
        車旁佇立，而員警亦不至於因被告步行行經該車，即上
        前盤查。如非被告佇足站立停留該處相當時間，員警亦
        不至於認為可疑，而趨前盤查，縱被告步行期間暫於該
        處停留休息，在被告當時並無因案通緝或有其他案件接
        受偵查之下（詳臺灣高等法院被告前案紀錄表），被告
        亦毋庸單純因散步行經該處，而有逃跑必要。
     4、準此，綜合上開論述，並參以被告向黎氏秋草所借得之
        輕型機車，雖停放在被害人戊○○前開住處附近，但該
        車引擎業已冷卻，業據證人甲○○證述如前，如被告將
        機車停放該處後，再步行散步，在步行距離、時間短暫
        下，引擎仍應呈現微熱狀態，顯見該機車已停放在該出
        甚久，致使引擎已呈冷卻狀態，則被告將機車停放該處
        之目的，應非步行散步，自不可能因在散步途中拾獲乙
        ○所有遭搶之金融卡。復因被告於96年12月7 日凌晨1
        時許，為警發覺時，係緊鄰站立在戊○○失竊機車旁；
        而被告亦非將其向黎氏秋草所借用之機車停放在被害人
        戊○○住處附近後，再步行至戊○○機車被發現處，業
        如前述。則被告既非步行至前開贓車發現處，且被告前
        所使用之交通工具復停放在被害人戊○○住處附近，顯
        見被告應係藉助交通工具，至上開贓車停放處。由於該
        贓車被警發現時，引擎係呈發熱狀態；且該贓車前方置
        物籃內所放置嬌生牌爽身粉，與自被告身上取出之金融
        卡，均係被害人乙○於96年12月7 日凌晨0 時25分許，
        遭搶之物。是被告為警發覺處及乙○遭搶之地點相距不
        遠，時間亦甚為密接，即在乙○遭搶後至被告被查獲之
        短短約35分鐘，上開失竊及遭搶之贓物，幾在被告實力
        支配之下。再酌以被告將原借得使用之輕型機車停放在
        與戊○○所有失竊機車原停放地點附近；又被告所持用
        之鑰匙，確可用以開啟發動該贓車，業據證人甲○○證
        述如前；且證人乙○亦於警詢及本院審理中證述：行搶
        歹徒背面樣子如同警卷第33頁下方照片（即自後方拍攝
        被告坐在車牌號碼YCU-599 號重型機車上之照片）所示
        ，當時遭搶後，自背面見及嫌犯所穿著之黑色夾克，與
        警卷第32頁照片（即被告照片）所示夾克全部一樣等語
        明確（見警卷第9 頁倒數第10至11行、本院卷第69 頁
        倒數第7 至8 行、第70頁倒數第4 至7 行）。足認被告
        應係先騎乘向黎氏秋草借用之機車，當騎乘機車行經被
        害人戊○○機車原停放地點後，乃下車竊取戊○○所有
        機車，嗣再騎乘該機車用以搶奪乙○甚明。
     5、至被告固於本院審理中陳稱：已請母親調閱監視錄影畫
        面，可證明乙○遭搶時，伊剛自高雄市○○區○○路32
        3 號1 樓母親住處離開等語。然因被告所稱錄影帶，其
        內容已經刪除，有本院電話查詢紀錄可參，本院自無從
        勘驗。且觀之被告所使用之上開行動電話通聯紀錄（參
        本院卷第26至27頁），可知被告在96年12月6 日晚上10
        時4 分許前，雖曾多次使用電信公司設置在高雄市○○
        區○○路323 號1 樓附近之高雄市○○區○○路93號12
        樓之8 基地台對外通話聯絡，堪認其確實曾於上開時間
        ，在其母住處。然被告自96年12月6 日晚上11時15分許
        起至同日11時24分，先後使用高雄市○○區○○路310
        號6 樓、高雄市三民區○○○街15之4 號5 樓、高雄市
        三民區鼎中鹿670 之1 號、高雄市左營區○○○路948
        號5 樓、高雄縣仁武鄉○○村○○路480 號4 樓等基地
        台，顯然於上開期間，被告已經離開其母親住處。且被
        告離開其母住處後，至乙○遭搶時間止（即96年12月7
        日凌晨0 時25分許），期間約有1 小時，在時間與路途
        之換算下，被告並非無法於案發時間，出現在現場搶奪
        被害人乙○之財物。是被告所辯：於乙○遭搶時間（即
        96 年12 月7 日凌晨0 時25分許），適要離開母親住處
        等語，不可採信。
三、核被告所為，係犯刑法第第320 條第1 項竊盜罪及同法325
    條第1 項搶奪罪。被告所犯上開2 罪，犯意各別，時間有異
    ，應予分論併罰。被告前因搶奪案件，經本院以95年度訴字
    第4532號判決判處有期徒刑9 月確定，再經本院以96年度聲
    減字第1371號裁定減刑為有期徒刑4 月15日確定，於96年7
    月16日執行完畢出監之事實，有臺灣高等法院被告前案紀錄
    表在卷可憑，被告於有期徒刑執行完畢後5 年內，故意再犯
    本件有期徒刑以上之各罪，均為累犯，應各依刑法第47條第
    1 項之規定，分別加重其刑。爰審酌被告於前案執行完畢後
    ，仍不知警惕，任意竊取、搶奪他人財物，漠視他人財產法
    益，又犯後否認犯行；惟考量所竊機車及所搶奪之部分財物
    經被害人領回，犯罪所生之實害已有降低，及竊取、搶奪物
    品價值、犯罪之動機、目的、手段等一切情狀，分別量處如
    主文所示之刑及定其應執行之刑。至車牌號碼TWT-123 號輕
    型機車所配屬之鑰匙1 支，雖為被告犯竊盜罪所用之物，然
    應屬該機車所有人所有，並非被告所有，業據證人黎氏秋草
    、蕭中原於警詢中證述明確（見警卷第15、16頁），並有該
    機車行照在卷可證（見警卷第45頁），爰不予宣告沒收。
據上論斷，應依刑事訴訟法第299 條第1 項前段，刑法第320 條
第1 項、第325 條第1 項、第47條第1 項、第51條第5 款，刑法
施行法第1 條之1 ，判決如主文。
本案經檢察官己○○到庭執行職務。
中    華    民    國    97    年    4     月    17    日
                  刑事第十五庭  審判長法  官  方百正
                                      法  官  方錦源
                                      法  官  戴韻玲
以上正本證明與原本無異。
如不服本判決應於收受本判決後10日內向本院提出上訴書狀，並
應敘述具體理由，如未敘述上訴理由者，應於上訴期間屆滿後20
日內補提理由書狀於本院（均須按他造當事人之人數附繕本）「
切勿逕送上級法院」。
中    華    民    國    97    年    4     月    17    日
                                      書記官  楊馥如
附錄本案論罪科刑法條全文：
刑法第320條
意圖為自己或第三人不法之所有，而竊取他人之動產者，為竊盜
罪，處五年以下有期徒刑、拘役或五百元以下罰金。
意圖為自己或第三人不法之利益，而竊佔他人之不動產者，依前
項之規定處斷。前二項之未遂犯罰之。
刑法第325條
意圖為自己或第三人不法之所有，而搶奪他人之動產者，處六月
以上五年以下有期徒刑。
因而致人於死者，處無期徒刑或七年以上有期徒刑，致重傷者，
處三年以上十年以下有期徒刑。
第一項之未遂犯罰之。


司法院資訊處製作；財團法人民間司法改革基金會備份。
